---
title: "Sesión 17"
author: "Carolina Luque"
date: "11/5/2021"
output: html_document
---

```{r setup, include=FALSE}
knitr::opts_chunk$set(echo = TRUE)
```


```{r}
# Definir directorio de trabajo.
setwd("C:/Users/felipe/Desktop/Curso R/R")
```


```{r message=TRUE, warning=TRUE, include=FALSE}
# Cargar y leer librerias.
library(tidyverse)
library(dplyr)
library(magrittr)

library(lubridate) # Fechas - series de tiempo.

library(rgdal) # Importar archivos shapefile
library(broom) # Convertir a un objeto tidy
library(mapproj) # Gráficar mapas en ggplot
library(RColorBrewer) # Paleta de colores para los mapas.
library(ggspatial) # Gráfico espacial
library(sf) # Gráfico espacial

```


# Visualizar series de tiempo.

## Tasa de Cambio Representativa del Mercado - Historico.
La Tasa de Cambio Representativa del Mercado–TRM corresponde al promedio ponderado de las operaciones de compra y venta de contado de dólares de los Estados Unidos de América a cambio de moneda legal colombiana. Los datos proviene de datos abiertos. (https://www.datos.gov.co/Econom-a-y-Finanzas/Tasa-de-Cambio-Representativa-del-Mercado-Historic/mcec-87by)

```{r warning=TRUE}
trm <- read_csv("https://www.datos.gov.co/api/views/mcec-87by/rows.csv?accessType=DOWNLOAD")

# Revisar la clase de la variable VIGENCIAHASTA
class(trm$VIGENCIAHASTA)
```

```{r}
# Cambiar formato de fecha.

trm = trm %>% 
  mutate(fecha = dmy(VIGENCIAHASTA))%>%
  arrange(desc(fecha))

```


```{r}
# Verificar el formato de la fecha.
class(trm$fecha)
```

```{r}
# Gráficar el valor en función del tiempo.
ggplot(data=trm,
       mapping = aes(x= fecha, y=VALOR))+
geom_line()

```

```{r}
# Gráficar teniendo en cuenta el área.
ggplot(data=trm,
       mapping = aes(x= fecha, y=VALOR))+
geom_area()
```

```{r}
# Visualizar en un periodo de tiempo. 
ggplot(data=trm,mapping = aes(x= fecha, y=VALOR))+geom_line()+
  scale_x_date(date_breaks="6 weeks", date_labels="%b %d", limits = c(as_date("20201-01-01"),as_date("2021-03-01")))+scale_y_continuous(limits = c(3000,NA))

ggplot(data=trm,mapping = aes(x= fecha, y=VALOR))+geom_line()+
  scale_x_date(date_breaks="6 weeks", date_labels="%b %d", limits = c(as_date("2020-01-01"), as_date("2021-03-01")))+
  scale_y_continuous(limits = c(3000,NA))
```

```{r}
#Visualizar cada cierto número de años
ggplot(data=trm,mapping = aes(x= fecha, y=VALOR))+geom_line()+
  scale_x_date(date_breaks="4 years", date_labels="%b %d")
```

# Construcción de mapas.

Para hacer un mapa en R (y de hecho en cualquier otro programa) se necesita al menos dos cosas. Un archivo con el mapa y un archivo con los datos. 

Los archivos de los mapas vienen en dos formatos, usualmente como un shapefile geojson. Estos archivos se consiguen facilmente en Internet. Por ejemplo, buscar "Bogotá localidades shapefile" o "Bogotá localidades geojson".

Descargar el shapefile de las localidades de la siguiente página: https://datosabiertos.bogota.gov.co/dataset/localidad-bogota-d-c

NOTA: Descomprimir la carpeta y guardar todo en el directorio en una carpeta con el mismo nombre.

```{r}
# Leer el shapefile
localidades = readOGR("locashp", "Loca")
```

Explorar el shapefile: (1) resumen de los datos incluyendo las coordenadas mínimas y máximas, (2) cuántas regiones hay, (3) encabezado de los datos asociados al shapefile.
  
```{r}
# Explorar
summary(localidades)
length(localidades)
head(localidades)
```
Construir un mapa básico

```{r}
# Gráfico básico
plot(localidades)
```

Hacer el mapa básico en ggplot implica convertir el objeto en uno 
entendido por ggplot, es decir un data frame. Esto se puede hacer con la función `tidy` del paquete `broom`:

```{r}
# Objeto tidy
localidades1 = tidy(localidades)
```

```{r}
# Construir el gráfico con ggplot
ggplot(data=localidades1,
       mapping = aes(x=long, y = lat, group=group))+
  geom_polygon(color = "black", fill= "white")+
  coord_map()+
  theme_light()
```
Podemos añadir conteos por localidad según una variable de interés. Cargar los datos para incluir en el mapa de la siguiente página. 

http://saludata.saludcapital.gov.co/osb/datos_abiertos_osb/enf-transmisibles/OSB_EnfTransm-COVID-19.csv

```{r}
# Identificar la codificación del documento.


```


```{r}
# Importar los datos directamente desde la página de la secretaría de salud.


```

Calcular los casos por localidad.

```{r}
# Casos por localidad.

```


```{r}
# Obtener id de las localidades.

```

```{r}
# Obtener nombre de las localidades

```

```{r}
# Unir el id y los nombres en una base de datos.

```

```{r}
# unir los casos por localidad y los datos

```

```{r}
# Unir los datos anteriores con los datos del shapefile:

```


```{r}
# Gráficar

```

```{r}
# Otra alternativa.

```


